最高法院刑事判決　　　　　　　　　　　　　　　　九十一年度台非字第二八四號
　　上　訴　人　最高法院檢察署檢察總長
　　被　　　告　甲○○
右上訴人因被告竊盜等罪案件，對於台灣高等法院台中分院中華民國八十八年九月八
日第二審確定判決（八十八年度上易字第一五一○號，起訴案號：台灣台中地方法院
檢察署八十七年度偵字第二四八一號），認為部分違法，提起非常上訴，本院判決如
左：
    主  文
原判決及第一審判決關於竊盜部分均撤銷。
甲○○連續竊盜，處有期徒刑捌月。
    理  由
非常上訴理由稱：「按刑法第四十七條規定之累犯，必須曾受有期徒刑之執行完畢，
或受無期徒刑或有期徒刑一部之執行而赦免後，五年以內再犯有期徒刑以上之罪者為
限，始得加重其刑。所謂執行完畢，除在監獄執行期滿者外，如為假釋出獄，須在無
期徒刑滿十五年，或在有期徒刑所餘刑期內，未經撤銷假釋者，其未執行之刑，始以
已執行論。若為二以上有期徒刑併執行時，假釋所定最低應執行之期間，合併計算之
；其所餘刑期，亦應合併計算。必於該期間內未經撤銷假釋，未執行之刑，始以已執
行論。此就刑法第七十九條第一項、第七十九條之一第一項、第三項觀之自明。查本
件被告甲○○前因恐嚇罪、違反槍砲彈藥刀械管制條例及蕭清煙毒條例等案件，經台
灣台中地方法院分別判處有期徒刑十月、九月及三年五月確定，並接續執行，於民國
八十六年二月二十日假釋出獄，應於民國八十九年三月二十日假釋執行完畢。惟被告
甲○○於假釋保護管束期間，再犯毒品危害防制條例第十條之罪，經法院裁定送觀察
勒戒，違反保安處分執行法第七十四條之二第一款規定，情節重大，經報請法務部於
八十八年三月二十二日撤銷假釋，此有台灣台中監獄報請撤銷假釋報告表、法務部撤
銷假釋函及檢察官執行指揮書等影本可稽。是被告在八十七年一月十三日、五月十一
日犯本件竊盜罪時，上開違反槍砲彈藥刀械管制條例等罪所科之刑，並未執行完畢。
依前揭法條規定，自不得以累犯論處。乃原判決對於第一審法院以被告所犯之上開違
反槍砲彈藥刀械管制條例罪，已於八十五年二月十一日執行完畢，論被告為連續竊盜
累犯之不當判決（台灣台中地方法院八十七年度易字第四一○五號），竟未予撤銷改
判，逕行駁回上訴，自屬違背法令。案已確定，且不利於被告，爰依刑事訴訟法第四
百四十一條、第四百四十三條提起非常上訴，以資糾正」等語。
本院按判決不適用法則或適用不當者，為違背法令，刑事訴訟法第三百七十八條定有
明文。又依法應於審判期日調查之證據未予調查，致適用法令違誤，而顯然於判決有
影響者，該項判決即屬違背法令，得提起非常上訴，亦經司法院大法官會議著有釋字
第一八一號解釋可稽。是以事實審法院對於被告有無累犯之事實，應否適用刑法第四
十七條累犯之規定加重其刑，即屬法院認定事實與適用法律之基礎事項，客觀上有其
調查之必要，應依職權加以調查。倘被告並非累犯，而事實審未詳加調查，致判決誤
用累犯之規定論處，即屬刑事訴訟法第三百七十九條第十款規定所稱依法應於審判期
日調查之證據而未予調查，其判決當然為違背法令。又刑法上累犯之成立要件，依刑
法第四十七條之規定，必須曾受有期徒刑之執行完畢，或受無期徒刑或有期徒刑一部
之執行而赦免後，五年以內再犯有期徒刑以上之罪者，始足當之。所謂執行完畢，其
在監獄執行期滿者，固不待言；如係經假釋出獄者，須在無期徒刑假釋後滿十年，或
在有期徒刑所餘刑期內未經撤銷假釋者，其未執行之刑，始得以已執行論。如其為二
以上徒刑併執行者，假釋所定最低應執行之期間，合併計算之；其所餘刑期，亦應合
併計算。必於該期間內未經撤銷假釋，其未執行之刑，始以已執行論，此觀諸刑法第
七十九條第一項、第七十九條之一第一項、第三項之規定甚明。查本件被告甲○○前
因違反槍砲彈藥刀械管制條例案件，於民國八十四年三月十五日經台灣高等法院台中
分院八十四年度上易字第四四四號判處有期徒刑九月確定；另因違反肅清煙毒條例及
麻醉藥品管理條例等案件，於八十四年六月二十二日經台灣高等法院台中分院八十四
年度上訴字第九九五號分別判處有期徒刑三年三月、六月，並定應執行刑為有期徒刑
三年五月確定；復因詐欺、恐嚇案件，於八十五年三月十五日經台灣台中地方法院分
別判處有期徒刑三月、八月，並定應執行刑為有期徒刑十月確定。上開刑期均經台灣
台中地方法院檢察署送監執行，其中違反槍砲彈藥刀械管制條例案件之有期徒刑九月
，自八十四年五月十二日起執行至八十五年二月十一日止；嗣接續執行煙毒等案之有
期徒刑三年五月至八十八年六月二十七日止；詐欺等案之有期徒刑十月，則再接續執
行至八十九年四月二十七日止。嗣該監獄以被告前開三罪之徒刑依刑法第七十九條之
一第一項規定，合併計算最低應執行之期間已符合假釋之規定層報假釋，經法務部以
八十六年一月二十九日法八十六監字第○二九一三號函核准假釋，被告於同年二月二
十日假釋出獄，而其未執行之餘刑，依刑法第七十九條之一第三項規定合併計算，尚
有三年一月，須至八十九年三月二十日始屆滿，此有台灣台中地方法院檢察署刑案資
料查註紀錄表附於該署八十九年度執緝字第四八三號卷及台灣台中監獄報請撤銷假釋
報告表附於本院卷可稽。詎被告於假釋期間，復於八十七年一月至五月間又犯本案之
連續竊盜罪，因前開違反槍砲彈藥刀械管制條例案、煙毒等案、詐欺等案所處之有期
徒刑，既均未執行完畢，則被告之行為，尚與累犯之構成要件不符。第一審判決竟以
被告所犯前開違反槍砲彈藥刀械管制條例案件所處之有期徒刑九月，已於八十五年二
月二十一日執行完畢，而就連續竊盜罪部分，適用刑法第四十七條論以累犯，並加重
其刑，量處有期徒刑拾月，自有適用法則不當之違背法令，原判決未予糾正，仍判決
予以維持，同有違誤。案經確定，非常上訴意旨執以指摘，洵有理由。原判決既不利
於被告，應由本院將原判決及第一審判決關於竊盜部分均撤銷，另行判決如主文第二
項所示，以資救濟。
據上論結，應依刑事訴訟法第四百四十七條第一項第一款，刑法第三百二十條第一項
、第五十六條，罰金罰鍰提高標準條例第一條前段，判決如主文。
中      華      民      國    九十一    年      十      月    二十五    日
                              最高法院刑事第十庭
                                  審判長法官  林  增  福
                                        法官  邵  燕  玲
                                        法官  吳  昆  仁
                                        法官  陳  世  雄
                                        法官  惠  光  霞
      右正本證明與原本無異
                                              書  記  官
中      華      民      國    九十一    年     十一     月      一      日
